台灣高等法院民事判決　　　　　　　　　93年度上字第543號
上　訴　人　泛太不動產仲介經紀股份有限公司
法定代理人　王福漲
訴訟代理人　江肇欽律師
　　　　　　黃淑琳律師
被上訴人　　甲○○
上列當事人間請求清償債務事件，上訴人對於中華民國93年5月
4日臺灣士林地方法院92年度訴字第1533號第一審判決提起上訴
，本院於94年10月5日言詞辯論終結，判決如下：
    主  文
原判決關於駁回上訴人後開第2項之訴及其假執行之聲請，並該
訴訟費用部分廢棄。
被上訴人應給付上訴人新台幣0000000元，及自民國92年9月1日
起至清償日止按年息5%計算之利息。
其餘上訴駁回。
廢棄改判部分第一、二審訴訟費用，由被上訴人負擔，駁回部分
第二審訴訟費用由上訴人負擔。
本判決所命被上訴人給付部分，於上訴人以新台幣900000元供擔
保後得假執行。
    事實及理由
一、按訴之變更或追加，非經他造同意，不得為之。但擴張或減
    縮應受判決事項之聲明者，不在此限，民事訴訟法第446條
    1項規定甚明。本件被上訴人原起訴請求被上訴人應給付上
    訴人新台幣（以下同）0000000元及自民國89年1月1日起至
    清償日止按年息10%計算之利息。嗣於本院減縮請求為被上
    訴人應給付上訴人0000000元及自89年1月1日起至清償日止
    按年息5%計算之利息，顯屬減縮應受判決事項之聲明，應予
    准許，合先敘明。
二、被上訴人未於言詞辯論期日到場，核無民事訴訟法第386條
    所列各款情形，依上訴人之聲請，由其一造辯論而為判決。
三、上訴人起訴主張：被上訴人原任上訴人之總經理，經手公司
    成立時之相關開辦事，詎於89年間，上訴人調查發現被上訴
    人申報支用之開辦費用0000000元中，僅0000000元有單據可
    佐，其餘0000000元部分則無任何憑證可供查考，顯已遭被
    上訴人侵吞，經上訴人要求被上訴人說明，被上訴人自承錯
    誤，並於同年9月14日與上訴人達成協議，同意自89年9月起
    按月返還上訴人50000元以上，並應於2年內（即至91年8 月
    底以前）還清所有積欠之開辦費本息，利息部分則自89 年1
    月1日起按年息10%計算。詎被上訴人簽署協議後，即逃匿無
    蹤，為此依前開協議、侵權行為及不當得利法律關係，訴請
    被上訴人給付0000000元及自89年1月1日起至清償日止按年
    息10%計算之利息。原審為上訴人全部敗訴之判決，上訴人
    不服提起上訴並為訴之減縮，聲明：(1)原判決廢棄。(2)被上
    訴人應給付上訴人0000000元及自89年1月1日起至清償日止
    按年息5%計算之利息。(3)願供擔保請准宣告假執行。
四、被上訴人未於言詞辯論期日到場，亦未提出書狀作何聲明或
    陳述。
五、上訴人主張被上訴人因侵占公司開辦費用0000000元，為求
    彌補，乃於89年9月14日與上訴人達成清償協議，業據其提
    出協議書為佐。查該協議書記載：「1.乙方（即被上訴人）
    應自89年9月起按月每月至少繳回50000元整至甲方（即上訴
    人）指定之帳戶（安泰商業銀行敦南分行，帳號：
    00000000000000）。2.乙方應於2年內（91年8月前）計息繳
    回所有開辦費，其利息之計算甲乙雙方同意以年利率10%計
    算，利息之起算日自89年元月1日開始計算。3.乙方同意甲
    方以每股8.4元尋找合適之人士購買減資後其個人所持有之
    泛太公司股票，甲方同意乙方可以該買賣該股票之所得，於
    扣除一切必要之費用後，抵扣乙方應繳回之開辦費。乙方了
    解並同意甲方對於尋找合適之人士購買其個人所持有之泛太
    公司股票一事，無法提供任何承諾或保證。4.乙方同意若甲
    方若尋找到合適之人士，以合於乙方條件方式購買乙方所持
    有之泛太公司股票，乙方應於乙週內無條件配合甲方辦理一
    切有關之過戶手續。5.乙方應於簽訂協議書時，開立每月應
    付之最低金額50000元整之支票24張及1張金額0000000元之
    支票予甲方。其計算方式詳見附件一。6.如甲方無法於乙方
    還款期限屆至前覓得合適之人士，依本協議書第3條之條件
    將乙方所持有之股票售出，甲方同意乙方將還款期限展延至
    92年8月。」（見原審卷第11頁）。而被上訴人於簽訂協議
    書後，確曾清償50000元，並簽發交付面額0000000元之本票
    一紙及面額各50000元之支票二紙（詳如附表所示），惟前
    開二紙支票均遭退票，嗣由被上訴人領回，有被上訴人之安
    泰商業銀行敦南分行活期存款存摺、本票可稽（見本院卷一
    第62、63頁、本院卷二第7頁），並經安泰商業銀行敦南分
    行、日盛國際商業銀行敦化分行、台中商業銀行股份有限公
    司林口分行分以94年5月18日安敦作字第046號函、94年6 月
    15日日盛銀敦化字第94161號函及94年6月15日中林口字第
    0940086號函覆本院無訛（見本院卷第41至43頁）。證人即
    原任上訴人之法務人員胡名豪復結證稱確曾在妻籠本拉麵店
    與被上訴人簽訂卷附協議書，被上訴人並於當日交付前開本
    票一紙及支票二紙；證人即原任上訴人之管理處處長兼財務
    會計江秀慧亦證稱胡名豪確有轉交前開三紙票據（見本院卷
    二第33至35頁）。顯見被上訴人確有簽署系爭協議書，且已
    依約交付本票，並清償50000元。至證人謝崑仁於原審雖稱
    被上訴人於簽立協議書當時，未簽發任何支票，然此核與前
    開事證不符，且證人謝崑仁於本院復證稱於原審作證時所稱
    之協議書，係另份協議書等語（見本院卷二第46頁），是證
    人謝崑仁於原審之證詞，尚不足為被上訴人有利之佐證。
六、綜上，上訴人主張被上訴人曾簽署協議書，承諾償還
    0000000元，惟迄今僅清償其中50000元，尚餘0000000元未
    償一節，應堪信實。惟依卷附協議書第6條約定，若上訴人
    於還款期限前未能覓得合適人士購買被上訴人股份，則被上
    訴人之還款期限應予展延至92年8月。上訴人既謂上訴人除
    以現金給付50000元外，其餘部分皆未清償，足徵被上訴人
    之股份未能順利出售，故被上訴人應自92年9月1日始負遲延
    責任。從而上訴人本於兩造協議，訴請被上訴人給付，於
    0000000元及自92年9月1日起至清償日止按年息5%計算之利
    息之範圍內，洵屬有據，應予准許，逾此部分之請求，為無
    理由，應予駁回。又，上訴人勝訴部分，業經陳明願供擔保
    請准宣告假執行，經核於法並無不合，爰酌定相當擔保金額
    准許之。至於上訴人敗訴部分，其假執行之聲請失所附麗，
    併予駁回。原審就上開應准許部分，為上訴人敗訴之判決，
    並駁回其假執行之聲請，尚有未洽，上訴意旨求予廢棄改判
    ，為有理由，爰由本院予以廢棄改判如主文第2項所示，並
    依聲請為附條件之假執行之宣告。至於上訴人之請求不應准
    許部分，原判決為上訴人敗訴之判決，並駁回其假執行之聲
    請，經核於法並無不合，上訴意旨求予廢棄改判，為無理由
    ，應駁回其上訴。
七、據上論結，本件上訴為一部有理由，一部無理由，依民事訴
    訟法第450條、第449條第1項、第79條、第463條、第385 條
    第1項前段、第390條第2項，判決如主文。
中　　華　　民　　國　　94　　年　　10　　月　　19　　日
                  民事第一庭  審判長法　官　張耀彩
　　　　　　　　　　　      　　　　法　官　林金吾
　　　　　　　　　　　      　　　　法　官　盧彥如
正本係照原本作成。
如不服本判決，應於收受送達後20日內向本院提出上訴書狀，其
未表明上訴理由者，應於提出上訴後20日內向本院補提理由書狀
（均須按他造當事人之人數附繕本）上訴時應提出委任律師或具
有律師資格之人之委任狀；委任有律師資格者，另應附具律師資
格證書及釋明委任人與受任人有民事訴訟法第466條之一第一項
但書或第二項（詳附註）所定關係之釋明文書影本。
中　　華　　民　　國　　94　　年　　10　　月　　21　　日
　　　　　　　　　　　　　　　　　　書記官　鄭兆璋
附註：
民事訴訟法第四百六十六條之一（第一項、第二項）：
對於第二審判決上訴，上訴人應委任律師為訴訟代理人。但上訴
人或其他法定代理人具有律師資格者，不在此限。
上訴人之配偶、三親等內之血親、二親等內之姻親，或上訴人為
法人、中央或地方機關時，其所屬專任人員具有律師資格並經法
院認為適當者，亦得為第三審訴訟代理人。
